臺灣基隆地方法院刑事判決　
111年度易字第338號
公  訴  人  臺灣基隆地方檢察署檢察官
被      告  劉哲元



上列被告因竊盜案件，經檢察官提起公訴（111年度偵字第1110
號），因被告於準備程序進行中，就被訴事實為有罪之陳述，經
本院告知簡式審判程序意旨，並聽取當事人之意見後，裁定依簡
式審判程序審理，判決如下：
    主  文
劉哲元犯攜帶兇器踰越安全設備竊盜罪，累犯，處有期徒刑肆月
，如易科罰金，以新臺幣壹仟元折算壹日。
扣案之螺絲起子壹支沒收之。
    事  實
一、本件犯罪事實、證據，除檢察官起訴書（如附件）犯罪事實
    欄一、第7行「「洪記粿仔湯」，趁半夜無人注意之際」之
    記載應予刪除，並補充「被告於本院準備程序、審理時之自
    白」為證據外，其餘均引用檢察官起訴書之記載（如附件）
    。　　　
二、論罪科刑：
(一)按刑法第321條第1項第2款將「門扇」、「牆垣」、「其他
    安全設備」並列。所謂「門扇」係專指門戶，即分隔住宅或
    建築物內外的出入口大門而言；「牆垣」，則指圍繞房屋或
    其庭院土地上的圍牆；而「其他安全設備」，則指門扇、牆
    垣以外，依社會通常觀念足認為防盜的一切設備言，則氣窗
    、鐵窗、窗戶外加裝的鐵條、通往陽臺的落地鋁製玻璃門、
    陽臺外的矮牆等均具有防閑效用，依社會通常觀念，屬於維
    護安全的防盜設備，均屬該條款所謂的「其他安全設備」。
    另刑法第321條第1項第2款所謂的「越」，依其文義指越入
    、超越或踰越而言，亦即祇要有踰越或超越安全設備行為，
    使該安全設備喪失防閑作用，即該當於前揭規定的要件。查
    本案被告係以螺絲起子撥開「168檳榔攤」之鐵柵門扣環打
    開鐵柵門，再徒手撬開大門門鎖後而進入行竊，該鐵柵門設
    置之目的乃用以阻隔外人進入，具有防閑效用，自屬安全設
    備無訛。
(二)核被告所為，係犯刑法第321條第1項第2款、第3款之攜帶兇
    器踰越安全設備竊盜罪。　　
(三)又被告有起訴書犯罪事實欄一、所載科刑執行完畢情形，有
    臺灣高等法院被告前案紀錄表可稽，而被告對於此部分前案
    紀錄亦表示無意見，被告於受有期徒刑執行完畢後5 年內故
    意再犯本件有期徒刑以上之罪，符合刑法第47條第1 項所定
    之累犯，檢察官亦於本院審理中指出被告前有多次竊盜犯行
    ，猶未能記取教訓，再次為本件竊盜犯行，有加重其刑必要
    ；本院審酌被告構成累犯之前案紀錄罪名與本案同屬竊盜罪
    ，猶忽視法律禁令，對刑罰反應力薄弱，有延長矯治期間之
    必要，應依刑法第47條第1項規定，加重其刑。
(四)犯罪情狀可憫恕者，得酌量減輕其刑，刑法第59條定有明文
    。而本條所謂之「情狀」，係指法官量刑時所應考量之各種
    情狀而言。在審酌個案時遇有情輕法重之情形下，裁判時本
    即得適用刑法第59條之規定，以酌量減輕其刑，此業經司法
    院大法官會議以釋字第263 號解釋闡釋在案；又適用刑法第
    59條酌量減輕其刑時，並不排除刑法第57條所列舉10款事由
    之審酌（最高法院70年5 月16日70年度第6 次刑事庭長會議
    決議參照）。次按刑法第321 條第1 項第2款、第3款之踰越
    門窗攜帶兇器竊盜罪之法定本刑為「6 月以上，5 年以下有
    期徒刑，得併科新臺幣（下同）50萬元以下罰金」之罪，而
    行為人為竊盜行為之原因動機不一，行竊場所不同，手段互
    異，犯罪情節亦未必盡同，其行為所應受刑罰之苛責程度自
    屬有異，倘依其情狀處以相當之有期徒刑，即足以懲儆，並
    可達防衛社會之目的者，自非不可依客觀之犯行與主觀之惡
    性二者加以考量其情狀，是否有可憫恕之處，適用刑法第59
    條之規定酌量減輕其刑，期使個案裁判之量刑，能斟酌至當
    ，以符合比例原則。查被告所犯加重竊盜犯行，固值非難，
    然衡之其係因案發期間，身體狀況欠佳，缺錢花用，始為本
    案竊盜犯行，而所竊地點為檳榔攤，並非一般住宅，影響民
    眾生命、財產之安全較小，所竊金額為700元，損害非鉅，
    事後亦與告訴人陳添泰以5000元和解，並已賠償4800元，有
    和解書、本院公務電話紀錄可參（111年度偵字第1110號卷
    第99頁；本院卷第63頁公務電話紀錄），犯罪情節亦非重大
    ，手段亦甚平和，又被告坦承犯行，態度非惡，綜衡其犯罪
    之情狀應屬顯可憫恕，倘科以加重竊盜之最低度刑仍嫌過重
    ，爰依刑法第59條之規定酌量減輕其刑，並依法先加後減之
    。
(五)爰以行為人之責任為基礎，審酌被告除構成上開累犯之前案
    外，尚有施用毒品、詐欺、竊盜等前科（參本院卷附臺灣高
    等法院被告前案紀錄表），猶因無業、缺錢，即為本件竊盜
    行為，法治觀念實屬薄弱，並不足取；惟衡酌其犯後坦承犯
    行，事後亦與告訴人陳添泰和解，賠償所受損害，態度尚可
    ，暨參以其犯罪動機、目的、情節、告訴人所受損害非鉅、
    高職畢業之智識程度（參本院卷第51頁個人戶籍資料）、自
    述目前從事粗工工作、與母親同住，需照顧母親之生活經濟
    狀況（本院卷第74頁）等一切情狀，量處如主文所示之刑，
    併諭知易科罰金之折算標準，以資儆懲。
(六)扣案之螺絲起子1 支，為被告所有並為本案犯行所用之物，
    此據被告敘明在卷（本院卷第73頁），爰依刑法第38條第2
    項之規定予以宣告沒收。
據上論斷，應依刑事訴訟法第273條之1第1項、第284條之1、第
299條第1項前段、第310條之2、第454條第2項，判決如主文。
本案經檢察官林秋田提起公訴，檢察官林明志到庭執行職務。 
中　　華　　民　　國　　111 　年　　9 　　月　　8 　　日
                  刑事第四庭  法　官　周霙蘭
以上正本證明與原本無異。
如不服本判決應於收受送達後20日內向本院提出上訴書狀，並應
敘述具體理由；其未敘述上訴理由者，應於上訴期間屆滿後20日
內向本院補提理由書(均須按他造當事人之人數附繕本) 「切勿
逕送上級法院」。
中　　華　　民　　國　　111 　年　　9 　　月　　8 　　日
                              書記官  洪儀君
附錄論罪法條：
中華民國刑法第321條
犯前條第1項、第2項之罪而有下列情形之一者，處6月以上5年以
下有期徒刑，得併科50萬元以下罰金：
一、侵入住宅或有人居住之建築物、船艦或隱匿其內而犯之。
二、毀越門窗、牆垣或其他安全設備而犯之。
三、攜帶兇器而犯之。
四、結夥三人以上而犯之。
五、乘火災、水災或其他災害之際而犯之。
六、在車站、港埠、航空站或其他供水、陸、空公眾運輸之舟、
    車、航空機內而犯之。
前項之未遂犯罰之。
【附件】
臺灣基隆地方檢察署檢察官起訴書
                                     111年度偵字第1110號
　　被　　　告　劉哲元　男　58歲（民國00年0月00日生）
　　　　　　　　　　　　住○○市○○區○○路000○0號
　　　　　　　　　　　　居新北市○○區○○○路00巷00號1
　　　　　　　　　　　　樓
　　　　　　　　　　　　國民身分證統一編號：Z000000000號
上列被告因竊盜案件，已經偵查終結，認應該提起公訴，茲將犯
罪事實及證據並所犯法條分敘如下：
　　    犯罪事實
一、劉哲元前因加重竊盜案件，經臺灣高等法院以109年度上易
    字第1338號判決判處有期徒刑4月確定，已於民國109年11月
    12日易科罰金執行完畢。詎其仍不知悛悔，意圖為自己不法
    之所有，於111年1月5日23時55分許，攜帶可作為兇器之螺
    絲起子1支，騎乘車牌號碼000-000號普通重型機車前往基隆
    市○○區○○路00號「168檳榔攤」，趁四下無人之機會，「洪
    記粿仔湯」，趁半夜無人注意之際，以攜帶之螺起子撥開鐵
    柵門扣環打開鐵柵門，然後徒手撬開大門門鎖，開門後進入
    竊取陳添泰放在該處抽屜內之零錢新臺幣（下同）700元。
    劉哲元得後，在現場桌上留下「麻煩忽報欠七百元謝謝」之
    條後，即出門騎乘上機車離去。案經陳添泰發覺處理，經警
    循線追查，始悉上情。
二、案經陳添泰訴由基隆市警察局第三分局報告偵辦。
　　　　證據並所犯法條
一、上揭犯罪事實，業據被告劉哲元於警詢與本署偵查中坦承不
    諱，核與告訴人陳添泰於警詢指訴之情節相符，復有扣案螺
    絲起子1支及「168檳榔店」店內與沿途道路監視器翻拍照片
    8張、車牌號碼000-000號普通重型機車車籍資料表1紙等資
    料在卷可資佐證，被告之自白堪信與事實相符，其涉有竊盜
    犯嫌，洵堪認定。
二、核被告所為，係犯刑法第321條第1項第2款、第3款之加重竊
    盜罪嫌。再被告於受有期徒刑執行完畢後，5年內故意再犯
    本件有期徒刑以上之罪，為累犯，請依大法官釋字第775號
    解釋意旨審酌是否依刑法第47條第1項規定加重其本刑。至
    扣案之螺絲起子1支，為被告所有供犯罪所用之物，請依刑
    法第38條第1項規定予以宣告沒收。另被告犯罪所得700元，
    請依刑法第38條之1第1項之規定，予以宣告沒收，於全部或
    一部不能沒收或不宜執行沒收時，請依同法第3項之規定，
    追徵其價額。
三、依刑事訴訟法第251條第1項提起公訴。
    此致
臺灣基隆地方法院
中　　華　　民　　國　 111　　年　　6 　　月　　24　　日
　　　　　　　　　　　　　　　檢 察 官  林 秋 田
本件正本經證明與原本無異
中　　華　　民　　國　 111　　年　　8　　 月　　1     日
　　　　　　　　　　　　　    書 記 官　戴 柏 仁
附錄本案所犯法條全文
中華民國刑法第321條
犯前條第 1 項、第 2 項之罪而有下列情形之一者，處 6 月以
上 5 年以下有期徒刑，得併科 50 萬元以下罰金：
一、侵入住宅或有人居住之建築物、船艦或隱匿其內而犯之。
二、毀越門窗、牆垣或其他安全設備而犯之。
三、攜帶兇器而犯之。
四、結夥三人以上而犯之。
五、乘火災、水災或其他災害之際而犯之。
六、在車站、港埠、航空站或其他供水、陸、空公眾運輸之舟、
    車、航空機內而犯之。
前項之未遂犯罰之。